【裁判字號】    99,消債抗,4
【裁判日期】    990304
【裁判案由】    更生事件
【裁判全文】
臺灣板橋地方法院民事裁定             99年度消債抗字第4號
抗  告  人  甲○○
代  理  人  黃正琪律師
上列抗告人因更生事件，對於中華民國98年12月25日本院98年度
消債更字第486號裁定提起抗告，本院裁定如下：
    主      文
原裁定廢棄。
抗告人甲○○自中華民國九十九年三月四日下午四時起開始更生
程序。
本件命司法事務官進行更生程序。
    理      由
一、抗告人意旨略以：抗告人之大陸籍配偶雖開設美甲工作室近
    1 年，惟其收入僅新臺幣（下同）5,000 多元，而抗告人投
    資定期定額基金多已贖回使用，非原裁定認定之隱瞞真實收
    入，又抗告人雖已繳納37期協商款項，然已借無可借，故抗
    告人確有不可歸責於己致履行顯有重大困難之事由，爰依法
    提起本件抗告，併為聲明：原裁定廢棄等語。
二、按債務人對於金融機構因消費借貸、自用住宅借款、信用卡
    或現金卡契約而負債務，在聲請更生或清算前，應提出債權
    人清冊，以書面向最大債權金融機構請求協商債務清償方案
    並表明共同協商之意旨，消費者債務清理條例第151 條第1
    項定有明文。次按債務人與金融機構協商成立者，不得聲請
    更生或清算，但因不可歸責於己之事由，致履行顯有重大困
    難者，不在此限；本條例施行前，債務人依金融主管機關協
    調成立之中華民國銀行公會會員辦理消費金融案件無擔保債
    務協商機制與金融機構成立之協商，準用前項之規定，消費
    者債務清理條例第151 條第5 項、第6 項分別定有明文。
三、經查：本件抗告人於民國95年間依照「中華民國銀行公會會
    員辦理消費金融案件無擔保債務協商機制」，與最大債權銀
    行成立協商，約定自95年6月起，分240期，利率0%，於每月
    10 日攤還1萬8,712元，抗告人並依約履行至97年6月止。而
    抗告人協商當時為臨時工，每月收入為2萬6,000元等情，此
    有臺新國際商業銀行股份有限公司臺新總債務協商部字第
    09800008348號及其附件在卷可稽。準此，抗告人原主張：
    其協商時之收入，扣除協商應繳金額後，已不足供其個人之
    最低生活需求，乃有不可歸責於己致無法繼續履行之情存在
    等語，並非無據。
四、次按法院開始更生程序之裁定，應載明其年、月、日、時，
    並即時發生效力，消費者債務清理條例第45條第1 項定有明
    文。又法院裁定開始更生或清算程序後，得命司法事務官行
    更生或清算程序，同條例第16條第1 項亦定有明文可參。本
    件抗告人主張繼續履行協商內容有重大困難，而此事由非抗
    告人主觀惡意不履行協議，實係客觀上確有不可歸責於抗告
    人之事由所致，業據提出戶籍謄本、債權人清冊、財產及收
    入狀況說明書、抗告人之綜合所得查詢資料、財產查詢清單
    、勞工保險投保資料表等為證。
五、綜上，抗告人係一般消費者，其已達不能清償債務之程度，
    其中無擔保或無優先權之債務，在1,200 萬元以下，之前雖
    與各債權銀行達成協議，但因不可歸責於己之事由，致履行
    上開協議顯有重大困難，且未經法院裁定開始清算程序或宣
    告破產，又查無消費者債務清理條例第6 條第3 項、第8 條
    或第46條各款所定駁回更生聲請之事由存在，則抗告人聲請
    更生，即應屬有據。原法院以本件抗告人聲請更生，但未符
    消費者債務清理條例第151 條第5 項、第6 項規定，而駁回
    抗告人之聲請，尚有未洽；抗告意旨指摘原裁定不當，求予
    廢棄，應認為有理由，自應由本院將原裁定廢棄，並准許抗
    告人自99年3月4日下午4時起開始更生程序。又按法院裁定
    開始更生或清算程序後，得命司法事務官進行更生或清算程
    序，必要時得選任律師、會計師或其他適當之自然人或法人
    一人為監督人或管理人，消費者債務清理條例第16條第1項
    定有明文。本件抗告人聲請更生既經准許，爰並依上開規定
    裁定命司法事務官進行本件更生程序。
六、至於抗告人提出之更生方案倘未能獲得債權人會議可決或經
    法院裁定認可者，依消費者債務清理條例第61條、第65條第
    1 項規定，法院應同時以裁定開始清算程序，故非經法院裁
    定准予更生即可解免或減輕債務，仍應由債務人提出可供採
    擇之方案，以利於更生程序之進行，附此說明。
七、結論：本件抗告為有理由，爰依消費者債務清理條例第11條
    第2 項、第45條第1 項、第16條第1 項、第15條，民事訴訟
    法第492 條前段，裁定如主文。
中    華    民    國    99    年    3    月    4     日
                  民事第一庭    審判長法  官  李世貴
                                      法  官  黃若美
                                      法  官  黃信滿
以上正本證明與原本相符
本裁定不得抗告
本裁定已於99年3月4 日下午4時公告。
中    華    民    國    99    年    3    月    4     日
                                      書記官  莊琬婷

司法院資訊處製作；財團法人民間司法改革基金會備份。
